臺灣高等法院臺中分院刑事判決　　96年度重上更(三)字第72號
上　訴　人　臺灣苗栗地方法院檢察署檢察官
上　訴　人
即　被　告　丙○○
上　訴　人
即　被　告　乙○○
上　訴　人
即　被　告　甲○○
上三人共同
指定辯護人　本院公設辯護人　劉秋蘭
上列上訴人等因被告等殺人等案件，不服臺灣苗栗地方法院88年
度重訴字第4號中華民國93年9月29日第一審判決（起訴案號：臺
灣苗栗地方法院檢察署88年度偵字第1932號、第1939號、第2016
號），提起上訴，經本院判決後，經最高法院第三次發回更審，
本院判決如下：
    主  文
原判決關於丙○○、乙○○、甲○○部分撤銷。
乙○○共同未經許可，持有制式手槍，處有期徒刑捌年，併科罰
金新臺幣拾萬元，罰金如易服勞役，以新臺幣壹仟元折算壹日。
扣案之德製口徑九MM半自動手槍壹支（槍枝管制編號00000
00000含彈匣壹個）、制式口徑九MM半自動手槍子彈貳顆，
均沒收。
丙○○共同未經許可，持有制式手槍，累犯，處有期徒刑捌年，
併科罰金新臺幣拾萬元，罰金如易服勞役，以新臺幣壹仟元折算
壹日。扣案之德製口徑九MM半自動手槍壹支（槍枝管制編號00
00000000含彈匣壹個）、制式口徑九MM半自動手槍子彈
貳顆，均沒收。
甲○○共同未經許可，持有制式手槍，處有期徒刑陸年，併科罰
金新臺幣拾萬元，罰金如易服勞役，以新臺幣壹仟元折算壹日。
扣案之德製口徑九MM半自動手槍壹支（槍枝管制編號00000
00000含彈匣壹個）、制式口徑九MM半自動手槍子彈貳顆，
均沒收。
    事  實
一、林政忠（綽號阿忠，已成年，另由原審法院通緝中）有盜匪
    前科，丙○○（綽號阿貓）於民國八十二年間因犯強盜罪、
    竊盜罪，分別經法院判處有期徒刑五年二月、七月，應執行
    有期徒刑五年六月確定（下稱第一案），又於八十二年間因
    違反麻醉藥品管理條例及藥事法案件，經法院分別判處有期
    徒刑三月、五月，應執行有期徒刑六月確定（下稱第二案）
    ，前揭第一案、第二案接續執行，於八十四年八月二日假釋
    出監，於八十八年二月三日假釋期滿未經撤銷以已執行論。
    緣黃錦科（業經本院前審判決確定）於八十八年三月中旬，
    經友人李基隆介紹而與任職台北市萬華區加州夜總會總務主
    任之乙○○認識，嗣後並曾至該夜總會消費數次。八十八年
    三月二十五日晚上，黃錦科因經蔡茂松等人設計至苗栗縣頭
    份鎮某處酒店詐賭，除所攜帶之現款新臺幣（下同）三十萬
    元盡皆賭輸外，另積欠蔡茂松一百萬元賭債，並被迫在現場
    簽立面額一百萬元之本票交予蔡茂松，雙方並約定同年月二
    十八日在苗栗縣頭份鎮○○路九四二號一樓之「米堤咖啡館
    」內交付現金。惟因黃錦科未能即時籌措現金，於同年三月
    二十八日在米堤咖啡館，蔡茂松遂當場撕毀黃錦科所交付之
    本票，並對其恫稱三月三十一日要看到現金一百萬元等語。
    黃錦科遂於當晚至加州夜總會向乙○○籌措現金，惟乙○○
    向其表示並無錢可借，乙○○事後並即告知李基隆，李基隆
    經向黃錦科詢問後得知上情，遂於三月三十日夜間會同黃錦
    科至加州夜總會與乙○○情商解決之道，迄翌日（三十一日
    ）凌晨一時許，因黃錦科對乙○○表示若能順利解決，則願
    以相當金額作為酬謝，乙○○遂即找來在該夜總會圍事之林
    政忠及丙○○二人，並對二人表示該事情解決後必有酬勞。
    乙○○、黃錦科、丙○○及林政忠等四人遂約定當日下午十
    六時，在加州夜總會樓下之咖啡店內會面，由林政忠與黃錦
    科、丙○○共同至苗栗縣頭份鎮解決賭債問題，黃錦科遂與
    蔡茂松等人約定於三月三十一日十八時在米堤咖啡館見面。
    同日中午林政忠、丙○○二人另對同在該店圍事之甲○○表
    示解決後可收取酬勞，甲○○遂答應參與。同日十六時許，
    黃錦科攜帶二十萬元，林政忠攜帶具殺傷力之德製口徑九MM
    半自動手槍一支（槍枝管制編號0000000000含彈
    匣一個）、制式口徑九MM半自動手槍子彈數顆，由黃錦科駕
    駛李基隆之妻所有Ｗ七─０二０九號自小客車搭載林政忠、
    丙○○、甲○○至苗栗縣頭份鎮，乙○○、丙○○、甲○○
    、黃錦科等人均知悉林政忠持有上開槍彈而與之有共同持有
    之犯意聯絡，並約定事畢後，全員仍回到加州夜總會集合，
    同日十七時許，蔡茂松以行動電話與黃錦科確定時間後，即
    與其妻姚麗華、妻舅姚武成及友人謝文振等人共同在米堤咖
    啡館內等候，而另有不知情之顧客張曉倩及其母戊○○於十
    八時許進入該店在該店內側位置用餐。黃錦科於十八時左右
    駕車至苗栗縣頭份鎮後，先行經苗栗縣頭份鎮○○路在外觀
    望並告知林政忠、丙○○及甲○○等人米堤咖啡館地點所在
    ，發現米堤咖啡館外有多名不明年輕人徘徊，行跡可疑，林
    政忠等人因擔心對方人多勢眾，怕黃錦科恐遭押走，臨時決
    定不與蔡茂松見面會商，黃錦科即將二十萬元交給林政忠，
    由林政忠攜帶上開槍彈前往咖啡館見機處理，隨後在苗栗縣
    頭份鎮○○路與中華路口，為求人少便於脫逃，遂僅由丙○
    ○與林政忠下車自行僱車前往，黃錦科即駕車搭載甲○○先
    行返回台北等候。而林政忠下車後即自行至苗栗縣頭份鎮○
    ○路台灣汽車客運股份有限公司頭份站前招攬車號Ｖ八─０
    二三號計程車一部，搭乘該計程車返回中華路與仁愛路口搭
    載丙○○，嗣後令計程車停在中華路米堤咖啡館前方數十公
    尺處路旁後，由丙○○留在計程車上準備接應，林政忠自行
    下車步行至米堤咖啡館玻璃大門外，林政忠竟另行起意，取
    出手槍持於胸前，謝文振因恰坐於面對外側位置，見狀起身
    欲逃，詎林政忠隨即射擊並擊中謝文振左大腿，坐在內側之
    張曉倩因聽聞槍聲，於座位上轉身之際，林政忠所射擊之第
    二槍因擦及前方桌面彈跳而射入張曉倩左側胸腔直至右側胸
    前皮膚下方，第三槍雖亦射向謝文振方向惟未擊中，林政忠
    隨即將槍枝藏置衣下，步行至計程車停放處，與丙○○共搭
    前開計程車離去，嗣為逃避警方追查遂令計程車停在中山高
    速公路頭份交流道附近下車後，丙○○給付一百元車資予司
    機，林政忠則囑咐司機若有人追問則答稱未見過渠等二人等
    語，林政忠等二人方另行獨自僱車返回台北。謝文振與張曉
    倩二人則經送醫急救後，謝文振因左後大腿槍傷、左股動脈
    、靜脈破裂、低血容性休克，於同晚不治死亡，張曉倩則因
    左側背部槍傷、左肺心臟槍傷出血、左側氣血胸，於同晚不
    治死亡。黃錦科、甲○○、丙○○、林政忠等人則陸續依約
    返回加州夜總會Ａ８包廂內與乙○○見面，林政忠告知在米
    堤咖啡館開槍之事，其後丙○○、林政忠等人並透過乙○○
    向黃錦科索取佣金未果。林政忠則於翌日（四月一日）潛逃
    至澳門，嗣經警在Ｖ八─０二三號計程車上比對出丙○○指
    紋後，陸續由台北縣警察局土城分局查獲丙○○、台北市政
    府警察局萬華分局查獲甲○○及黃錦科，乙○○則自行聯絡
    警員至警局說明，並於四月十三日在台北市○○街小台北賓
    館樓下鐵皮屋為警查扣前開具殺傷力之德製口徑九MM半自動
    手槍一（槍枝管制編號0000000000含彈匣一個）
    及制式口徑九MM半自動手槍子彈五顆。
二、案經苗栗縣警察局頭份分局報請台灣苗栗地方法院檢察署檢
    察官相驗後偵查起訴
    理  由
壹、程序方面：
一、按被告陳述其自白係出於不正之方法者，應先於其他事證而
    為調查，刑事訴訟法第一百五十六條第三項前段定有明文。
    故審理事實之法院遇有被告對於自白提出係出於不正之方法
    者，應先於其他事實而為調查。上訴人即被告（下稱被告）
    乙○○於原審八十八年八月三十日訊問時稱：「（問：你是
    否在警訊筆錄陳述你有叫阿忠和黃錦科以現金去處理債務？
    ）是刑警自己寫的，並強迫我簽名。」、「（問：你是否有
    簽名？）有，但是我沒有看完筆錄，且刑警有刑求，有三人
    刑求我，我在檢察官面前也不敢講。」等語（見原審卷第一
    宗第四五頁），被告乙○○於本院前審判決後提起第三審上
    訴時，於上訴理由狀內記載：「被告乙○○在一審偵查禁見
    時頭份分局借提訊問，刑警對被告乙○○刑求逼供，逼問槍
    支置放何處？另以木棍夾住被告乙○○雙腳，橫跨在椅子中
    間，任由被告乙○○在空中盪鞦韆，致使被告乙○○雙腳麻
    痹，此等訊問應屬『強暴脅迫』之非法訊問，亦屬『非任意
    性之不正當方法』，該等不利於被告乙○○之筆錄及證據，
    顯係違法取供，．．．」等語（見最高法院九十五年度台上
    字第五六四八號卷第二四至二五頁），被告乙○○於本院前
    審準備程序時稱：「（問：被何人刑求？）被借提過一次就
    是那次出去時被刑求（註：即八十八年四月七日借提當日）
    。」、「（問：在何處被刑求？）在一個派出所或分局的地
    下室一個房間。」、「（問：何人刑求你是否認識？）最少
    四個人刑求我，是借提我的人刑求我。」、「（問：如何刑
    求？）手銬銬著我，要我蹲著，棍子穿過我的雙腳，懸空吊
    在椅子上，要我作吊單槓的動作。吊了幾分鐘我不知道。」
    等語（見本院更二審卷第九三頁反面），被告乙○○既抗辯
    警詢中遭受刑求及自白非出於任意性，自應先於其他事實而
    調查。
二、經查：
  (一)經本院向苗栗縣警察局頭份分局查詢於八十八年四月七日借
    提被告乙○○外出查證之員警姓名，據苗栗縣警察局頭份分
    局函覆本院稱：「本案承辦人為警員鍾延全（註：應係鐘延
    全），．．．當日借提在押犯嫌乙○○之員警，其中一名係
    小隊長吳水發，．．．其餘人員因已事隔久遠，當事人已不
    復記憶，且人事異動頻繁已無從查考。」等語，此有苗栗縣
    警察局頭份分局九十五年十二月十八日份警偵字第０九五０
    ０三五八九０號函一件在卷可稽（見本院更二審卷第一一九
    頁），又八十八年四月七日向臺灣苗栗看守所借提被告乙○
    ○外出查證之員警，係由吳水發小隊長在「提解單位簽收」
    欄簽名，此有臺灣苗栗看守所收容人借提、還押、出所、出
    庭檢身己錄簿影本一件附卷為憑（見本院更二審卷第一一八
    頁），而八十八年四月七日借提被告乙○○外出查證，製作
    警詢筆錄之員警為鐘延全，此有被告乙○○八十八年四月七
    日警詢筆錄在卷可佐（見八十八年度偵字第一九三二號卷第
    一一三至一一七頁），證人即承辦警員鐘延全於本院證稱：
    「（問：是否記得八十八年四月七日借提被告乙○○的警員
    有哪些人？）有證人吳水發小隊長、我，另外二個人我忘記
    是何人。」等語（見本院更二審卷第一四七頁反面），證人
    吳水發於本院證稱：「（問：頭份分局九十五年十二月十八
    日函復本院稱：八十八年四月七日借提被告乙○○出來查證
    的警員，你是其中一名，有何意見？）當時他們承辦，我應
    該有一起去看守所借提被告乙○○出來，回來後將被告乙○
    ○交給證人鐘延全他們去偵辦。」、「（問：當時一起去借
    提警員有哪些人你記得嗎？）不記得了。」、「（問：苗栗
    看守所借提、還押、出所、出庭檢身紀錄簿上當時提解單位
    簽收之簽名，是否你所簽之簽名？提示本院卷一一八頁，苗
    栗看守所借提、還押、出所、出庭檢身紀錄簿）是我的簽名
    沒有錯。」等語（見本院更二審卷第一四九頁），依據前揭
    證據資料，本案自八十八年三月三十一日案發迄今已相隔約
    近八年之時間，因人事異動，當事人已不復記憶，本院查證
    結果，目前僅能查明八十八年四月七日借提被告乙○○外出
    查證之員警為鐘延全及吳水發。
  (二)承辦員警鐘延全及吳水發於本院均結證稱未對被告乙○○及
    其他同案被告等人刑求：
  (1)證人即承辦警員鐘延全於本院結證稱：「（問：八十八年四
    月七日借提被告乙○○出來，是否刑求被告乙○○？）沒有
    。」、「（問：被告乙○○在法院審理時，他稱有遭受刑求
    有何意見？）沒有刑求被告乙○○。」、「（問：除了借提
    被告乙○○之外，尚借提其他同案被告？）有，除了被告乙
    ○○外，其他三個被告我都有借提，但我都沒有刑求他們。
    」、「（問：證人吳水發是否刑求被告乙○○？）沒有。」
    、「（問：被告乙○○八十八年四月七日警詢筆錄，是他自
    由意識下陳述所為記載？）是。」、「（問：你從苗栗看守
    所借提被告乙○○出來，後來到哪裡去？）到頭份分局刑事
    組。」、「（問：訊問被告乙○○，全程都在刑事組裡面作
    筆錄？）是。」、「（問：訊問之中是否帶被告乙○○到其
    他地點？）沒有。」、「（問：製作筆錄過程中，曾帶被告
    乙○○到地下室？）沒有。」、「（問：頭份分局是否有地
    下室？）有，但沒有帶被告乙○○去地下室。」、「（問：
    當時要被告乙○○蹲著，用棍子穿過他的腳，將他懸空吊在
    椅子上？）沒有。」等語（見本院更二審卷第一四七至一四
    八頁），證人鐘延全於本院另證稱：「我們刑事組一樓辦公
    室進去就可以看到地下室的樓梯，所以被告乙○○才會知道
    有地下室。」等語（見本院更二審卷第一四九頁反面）。
  (2)證人吳水發於本院證稱：「（問：借提被告乙○○出來後，
    後來去哪裡訊問你知道否？）不記得了。」、「（問：是否
    有警員刑求被告乙○○？）沒有。」、「（問：當時是否要
    被告乙○○蹲著，用棍子穿過他的腳，將被告乙○○懸空吊
    在椅子上？）不可能，沒有。」等語（見本院更二審卷第一
    四九頁），被告乙○○於本院更二審審理時稱：「（問：當
    時證人吳水發有無對你刑求？）我不清楚。」（見本院更二
    審卷第一四九頁反面），是被告乙○○既供稱不清楚證人吳
    水發有無對其刑求，自難認證人吳水發有對被告乙○○刑求
    之情事。
  (三)被告乙○○於偵查中並未提及八十八年四月七日借提外出查
    證製作警詢筆錄時有遭受刑求之情形，嗣於原審八十八年八
    月三十日行準備程序訊問時，始表示遭受員警刑求，被告乙
    ○○有關刑求之抗辯，雖其於原審八十八年八月三十日初次
    訊問時，曾陳述警詢中遭受刑求（見原審卷第一宗第四五頁
    ），惟僅空泛陳述遭警刑求，並未具體陳明警方刑求之方式
    ，有該日訊問筆錄足憑（見原審卷第一宗第四五頁），然被
    告乙○○嗣後於原審審理時迄至辯論終結日，均未再為刑求
    之抗辯，且被告乙○○於原審亦稱：「（問：警訊及偵訊筆
    錄所述是否實在？）實在。」等語（見原審卷第一八０頁）
    ，被告乙○○於本院審理時雖稱：「（問：刑求你的人是否
    就是在場證人鐘延全？）對。是他跟我刑求的。」、「（問
    ：當時你被蒙面？）沒有。」、「（問：當時幾個人刑求你
    ？）三到四個人。」等語（見本院更二審卷第一四八頁），
    惟證人鐘延全於原審九十三年九月二十一日審理時曾到庭具
    結作證，被告乙○○當時對於證人鐘延全證述之內容供稱：
    「沒有意見」（見原審卷第二宗第三一九頁）、「（問：是
    否仍做刑求抗辯？）沒有。」等語（見原審卷第二宗第三四
    五頁），被告乙○○於原審九十三年九月二十一日審理時竟
    未當庭指述曾遭證人鐘延全刑求之事，且當庭表示不再做刑
    求之抗辯。被告乙○○迨至本院前審九十五年六月二十八日
    判決後，被告乙○○不服提起上訴，始再度抗辯警訊時曾遭
    刑求云云（見最高法院九十五年度台上字第五六四八號卷第
    二四至二五頁），被告乙○○於八十八年四月七日警詢後遲
    至時隔約七年後提起第三審上訴，始具體陳明其於八十八年
    四月七日借提外出就訊時遭警刑求之方式，顯悖於常理，是
    被告乙○○所辯八十八年四月七日警訊筆錄遭刑求云云，自
    難予採信。
  (四)被告乙○○於本院自承：「（問：當天借提解還看守所是否
    驗傷？）沒有外傷，只有手銬銬住部分手有手銬的痕跡。」
    、「（問：當天有受傷？）手腕上有手銬銬的傷，其他沒有
    傷。」等語（見本院更二審卷第九三頁反面、第九四頁、第
    一四八頁），經本院依職權向臺灣苗栗看守所函查被告乙○
    ○於八十八年四月三日起至同年五月二十七日止，羈押期間
    之收容人內外傷紀錄，被告乙○○於八十八年四月三日入所
    後，僅於入所時自述無內傷及重大疾病，被告乙○○於在所
    期間並無其他內外傷之記載，且被告乙○○於八十八年四月
    七日借提返回看守所時，並未反應有遭受刑求乙事，此有該
    所檢送被告乙○○之收容人內外傷紀錄表影本及該所九十五
    年十二月十三日苗所戒字第０九五０００四四六四號函各一
    件附卷可資佐證（見本院更二審卷第一二０、一二一頁），
    是被告乙○○辯稱八十八年四月七日警詢時曾遭受刑求云云
    ，並無其他證據足資佐證。
  (五)被告乙○○於本院審理時稱：「（問：四月七日警詢筆錄是
    你看過內容後才簽名的？）筆錄是我看過後才簽名沒有錯。
    但我當時意識不清。」云云（見本院更二審卷第一四八頁）
    ，本院衡諸被告乙○○於八十八年四月七日警詢筆錄中尚能
    親自簽名捺印，並逐頁於警詢筆錄之各頁騎縫處及筆錄更正
    處捺指印，而當日之警詢筆錄亦記載：「我目前精神狀況良
    好，所製作之談話筆錄均出自我正常意識下所陳述的。」、
    「（問：警方是否有對你刑求逼供？）沒有。」等語（見八
    十八年度偵字第一九三二號卷第一一六頁反面），被告乙○
    ○嗣後於八十八年五月四日、同年月二十四日、同年月二十
    七日檢察官訊問時，均未向檢察官提及警詢時有遭警方刑求
    之情事（見八十八年度偵字第一九三二號卷第一三六頁至一
    三七頁反面、第一九三頁反面至一九四頁、第二０三頁），
    被告乙○○於本院辯稱八十八年四月七日製作警詢筆錄時因
    遭受刑求及簽名時意識不清，警詢筆錄無證據能力云云，尚
    無可採。
  (六)被告乙○○於本院前審準備程序時稱：「（問：檢察官訊問
    你是否提到被刑警刑求之事？）我在檢察官那裡不敢講，怕
    講了又被刑求。」等語（見本院更二審卷第九三頁反面）。
    惟檢察機關與調查機關各有所司，檢察官偵查犯罪時，對於
    依法行使司法警察官、司法警察職權之調查人員，固有指揮
    及命令之權。但案件偵查終結後，檢察官應依蒐證結果分別
    為起訴或不起訴處分，以求偵查權及公訴權之妥適行使，其
    職責與重在檢肅犯罪之調查人員究有不同。依目前偵查實務
    ，社會上大部分之人亦不可能認為檢察官會對被告實施刑求
    ，除非有具體證據證明調查人員曾經對借提之被告刑求強迫
    其自白，並脅迫該被告如果翻供將繼續借提刑求，倘無具體
    明確之證據足以證明被告於調查人員詢問時曾受到強暴、脅
    迫並確已延續至其後在檢察官應訊之時，自不能以主觀推測
    之詞，遽認被告於嗣後在檢察官應訊時有受到強制力之影響
    。從而，本案實難僅憑被告乙○○之前開供述，即認被告乙
    ○○辯稱其警詢自白係遭刑求、脅迫屬實。
  (七)此外，復查無其他證據足認被告乙○○於警訊時有被刑求之
    情事，被告乙○○上開所辯要無可採，其在警詢之自白，係
    出於任意性，並無遭受刑求、脅迫之不正方法，其於警詢之
    供述有證據能力，自得作為本案證據使用。
三、次按被告以外之人（包括證人、鑑定人、告訴人、被害人及
    共同被告等）於審判外之陳述雖不符刑事訴訟法第一百五十
    九條之一至之四等四條之規定，而經當事人於審判程序同意
    作為證據，法院審酌該言詞陳述或書面陳述作成時之情況，
    認為適當者，亦得為證據；當事人、代理人或辯護人於法院
    調查證據時，知有刑事訴訟法第一百五十九條第一項不得為
    證據之情形，而未於言詞辯論終結前聲明異議者，視為有前
    項之同意，同法第一百五十九條之五定有明文。立法意旨在
    於傳聞證據未經當事人之反對詰問予以核實，原則上先予排
    除。惟若當事人已放棄反對詰問權，於審判程序中表明同意
    該等傳聞證據可作為證據；或於言詞辯論終結前未聲明異議
    ，基於尊重當事人對傳聞證據之處分權，及證據資料愈豐富
    ，愈有助於真實發見之理念，且強化言詞辯論主義，使訴訟
    程序得以順暢進行，上開傳聞證據亦均具有證據能力。本件
    證人李安朋、徐銘文、李基隆、戊○○、姚麗華、姚武成、
    李國賢、劉瓊如、李國賢、蔡茂松等人固均曾於警詢中為陳
    述，其性質雖屬傳聞證據，惟查無符合同法第一百五十九條
    之一至之四等前四條之情形，其等所為之上開警詢筆錄內容
    ，業經本院審理時予以提示並告以要旨，且各經檢察官、辯
    護人及被告等人表示意見。當事人或辯護人已知上述筆錄乃
    傳聞證據，且均未於言詞辯論終結前對該等筆錄內容異議，
    依上開規定，是其等於警詢中之證言已擬制同意其有證據能
    力，本院審酌上開筆錄作成時，較無人情施壓或干擾，亦無
    不當取供之情形，認為以之作為本案之證據亦屬適當，是其
    等於警詢中之證言自具有證據能力。又，司法院大法官會議
    以釋字第五八二號解釋雖認：共同被告對其他共同被告之案
    件而言，為被告以外之第三人，本質上屬於證人，原則上應
    具結並透過交互詰問後才有證據能力。而此係被告對於其他
    共同被告之不利於己之供述予以爭執而言。若共同被告作為
    證人，其於警詢之陳述依刑事訴訟法第一百五十九條之二及
    之三的規定，是得作為證據；然本件被告黃錦科、乙○○、
    丙○○及甲○○於本院審理時對於其他共同被告之供述證據
    均未聲明異議，且被告四人並無互就其他被告之供證有所爭
    執，況被告四人並均因恐陷於自罪而拒絕為證人，自為放棄
    交互詰問證人之權利（見原審卷第二宗第三二九、三四二、
    三四三頁），是依同法第一百五十九條之五之規定，卷內所
    有之供述證據應具有證據能力，均合先敘明。
四、再按被告以外之人於偵查中向檢察官所為陳述，除顯有不可
    信之情況者外，得為證據，同法第一百五十九條之一第二項
    定有明文。偵查中對被告以外之人（包括證人、鑑定人、告
    訴人、被害人及共同被告等）所為之偵查筆錄，或被告以外
    之人向檢察官所提之書面陳述，性質上均屬傳聞證據。惟現
    階段刑事訴訟法規定檢察官代表國家偵查犯罪、實施公訴，
    依法其有訊問被告、證人及鑑定人之權，證人、鑑定人且須
    具結，而實務運作時，檢察官偵查中向被告以外之人所取得
    之陳述，原則上均能遵守法律規定，不致違法取供，其可信
    度極高，職是，被告以外之人前於偵查中已具結而為證述，
    除反對該項供述得具有證據能力之一方，已釋明「顯有不可
    信之情況」之理由外，不宜以該證人未能於審判中接受他造
    之反對詰問為由，即遽指該證人於偵查中之陳述不具證據能
    力。且所謂不可信性情況，法院應審酌被告以外之人於陳述
    時之外在環境及情況，例如：陳述時之心理狀況、有無受到
    外力干擾等，以為判斷之依據。本件證人李安朋於八十八年
    四月二日檢察官偵查中（見八十八年度偵字第一九三二號卷
    第五七頁至五八頁反面），以證人之身分陳述，經告以具結
    義務及偽證處罰後，於命證人朗讀結文後具結，其係於負擔
    偽證罪之處罰心理下證述，並以具結擔保其供述之真實性，
    又無受其他不當外力干擾之情形，其未曾提及檢察官在偵查
    時有不法取供之情形，依上說明，其於偵查中之證言自具有
    證據能力。
貳、實體方面：
一、訊據上訴人即被告丙○○、甲○○、乙○○均矢口否認前開
    持有槍彈之犯行，均辯稱：扣案槍彈係共犯林政忠所持有，
    且係林政忠一人持二十萬元及上開槍彈前往米堤咖啡館，處
    理賭債糾紛，對其持有槍彈及殺害被害人之事，事前均不知
    情，林政忠是臨時起意開槍，與林政忠並無犯意聯絡云云。
二、經查：
  (一)共同被告黃錦科等人就案發原因及過程之供述證據
  (1)共同被告黃錦科於八十八年四月十日警詢時供稱：「八十八
    年三月三十日凌晨我和李基隆、乙○○三人在加州舞廳喝酒
    時，李基隆向乙○○談及說我被苗栗頭份一位綽號『菜包』
    之男子詐賭積欠一百萬元賭債，而乙○○說他有朋友可以幫
    忙解決，當場聯絡林政忠來一起喝酒，商談此事，林政忠立
    即表示要幫忙處理此事，所以就約定前往苗栗。」、「我是
    透過乙○○介紹認識林政忠的，林政忠說賭債的事情交由他
    處理，於是於八十八年三月三十一日下午十六時許透過乙○
    ○約林政忠、丙○○、甲○○等人由我駕載林政忠、丙○○
    、甲○○前來苗栗頭份解決債務問題。」、「當天我開李基
    隆太太李黃麗如所有之Ｗ７－０２０９深藍色馬自達自小客
    車自台北市○○街一家咖啡館店前，我開車駕駛座旁坐林政
    忠（阿忠），後座坐甲○○、丙○○二人到苗栗頭份鎮。」
    、「八十八年三月三十一日下午十六時我載林政忠、甲○○
    、丙○○，由我駕駛Ｗ７－０２０９深藍色馬自達自小客車
    自台北市○○街一家咖啡館前出發，至頭份解決債務問題，
    一路上綽號『菜包』之男子一直與我聯絡問我人在何處，並
    約在頭份鎮米堤咖啡館見面，約十八時十分許，我們到達頭
    份自強路與中華路口之交流道加油站後，就到米堤咖啡館前
    ，因看見門口有很多年輕人，我們怕會出事，林政忠向我說
    先開車離開，我開車到中華路與仁愛路林政忠叫我停車，並
    叫我和甲○○先離開回台北等他，而後林政忠、丙○○隨即
    下車，我就開車往新竹方向開去，在新竹竹南交界的全國加
    油站前約十八時三十許被竹南分局警方攔下，於十八時四十
    分開一張未帶駕照及行照的違規單，我就回台北了。」、「
    （問：林政忠、丙○○為何要在中華路與仁愛路口下車？）
    答：因為林政忠看見綽號『菜包』的叫很多人在米堤外頭等
    ，怕我會被押走，所以叫我先離開，由他和丙○○出面處理
    債務問題，我當時把新台幣二十萬元交由林政忠前往處理債
    務問題。」、「（問：林政忠、丙○○在米堤開槍殺人後你
    有無和他們見面？）答：有於八十八年三月三十一日約二十
    一時許在台北市加州舞廳見面，當時在場的依序有：乙○○
    、林政忠先在場，後來我和甲○○才進入，約三分鐘後丙○
    ○進來約甲○○回去洗澡，而林政忠亦表示要回去洗澡，丙
    ○○、甲○○先行離開約二十秒，林政忠亦離去。」、「（
    問：你們在見面時有無談論林政忠開槍殺人之事？）答：林
    政忠並未告訴我有開槍殺人乙案，只對我說我的債務已經解
    決完了，以後不會有事了，等丙○○和林政忠、甲○○離開
    時我和乙○○二人在喝酒中看見新聞快報才知道林政忠在頭
    份鎮米堤咖啡館開槍殺人。」、「我曾說該賭債能夠以四十
    萬元解決的話，剩下的六十萬我可以拿出來消費大家喝酒，
    我也甘願等話語。」、「（問：你和林政忠等人至苗栗頭份
    解決債務時乙○○是否知情？）答：乙○○他知道，而且是
    乙○○聯絡林政忠等人的。」、「乙○○有向我索取林政忠
    逃亡費用，但我拒絕並說我並沒有要林政忠開槍殺人，只是
    解決債務問題。」、「我有告訴林政忠『菜包』在米堤咖啡
    館，當時我開車經過米堤咖啡館時有說『沒有錯是這一家』
    。」等語（見八十八年度偵字第二０一六號卷第四頁反面至
    第八頁）。
  (2)被告乙○○於八十八年四月二日警詢時供稱：「因黃錦科與
    頭份綽號『菜包』有賭博債務，黃錦科尚欠『菜包』一百萬
    元，當初先開立一張本票，所以他們先拿現金二十萬元至頭
    份處理債務。」、「（問：黃錦科等人至頭份處理債務，發
    生何事？）答：發生何事我不清楚，黃錦科等人於八十八年
    三月三十一日晚上七至八時又回到我店內，當時林政忠告訴
    我說他開了三槍，大約十五分鐘光景他們說累了，全部都離
    開，只留下黃錦科一人。」、「（問：黃錦科有無告訴你其
    他事情？）答：黃錦科到達現場附近可能因交通違規大牌被
    吊扣，當時電視報導頭份鎮槍擊案死了二人，你心情不好也
    不知道如何處理。」、「（問：林政忠、丙○○、甲○○及
    你替黃錦科處理賭債有何代價，準備如何處理？）答：準備
    以現金四十萬元以內來處理賭債，餘六十萬元分給大家或喝
    酒皆無所謂。」等語（見八十八年度偵字第一九三二號卷第
    十七頁及其反面）；再被告乙○○於八十八年四月三日檢察
    官偵查訊問時供稱：「（問：黃錦科何人介紹？）答：李基
    隆，於一個月前在加州夜總會（李基隆帶往）他去純消費，
    事後前三日（三月二十八日）他有再來夜總會說被詐賭一百
    三十萬元，希望有人出面讓賭債降低，希望貸得金額四十萬
    以內讓我們去講（他已先輸了四十萬元現金），剩下六十萬
    元看阿忠如何處理，當時我及阿忠、『貓仔』（丙○○）一
    起與他談，李基隆在另外一旁喝酒，沒介入。」、「（問：
    案發當日（３月３１）下午有無與其見面？）答：有，在公
    司（加州夜總會）有阿忠、黃錦科在場，『貓仔』『水蛙』
    （甲○○）也有在公司。」、「他們是自公司出發」、「是
    交代圓滿解決，事主有帶二十萬元。」、「（問：事後他又
    回公司？）答：有。回來聽阿忠說他們開了三槍，沒多久他
    們說累了，要回去休息，是後來看到新聞才知道打死人。」
    等語（見八十八年度偵字第一九三九號卷第十九頁及其反面
    ）；再被告乙○○於八十八年四月七日警詢時供稱：「是林
    政忠親口對我說他在苗栗縣頭份鎮開了三槍」、「（問：林
    政忠是何時告訴你開槍的事？）答：是八十八年三月三十一
    日十九時或二十時許在我所服務之台北市○○路○段九十號
    四樓（加州夜總會）內Ａ８包廂內跟我說的。」、「因為我
    介紹林政忠和黃錦科認識，所以我請林政忠幫忙處理黃錦科
    一些債務上問題，然後林政忠又再找丙○○和甲○○二人幫
    忙到苗栗縣頭份鎮幫忙處理黃錦科的債務問題，並於八十八
    年三月三十一日下午四、五點黃錦科、丙○○、林政忠、甲
    ○○等由台北到苗栗縣頭份鎮處理債務直到當天晚上十九時
    至二十時許林政忠才跟我說有開槍，而且開了三槍我才知道
    的。」、「於八十八年三月三十一日凌晨一時許由我介紹林
    政忠和黃錦科認識在Ａ２３包廂內介紹林政忠和黃錦科認識
    並且商量如何到苗栗縣解決債務問題。」、「黃錦科說如果
    債務解決就會變賣手上的股票拿現金新台幣六十萬元給林政
    忠處理，再由林政忠將錢分給有幫忙處理債務的人，佣金多
    少我不知道。」、「因為黃錦科跟我說他和苗栗縣頭份鎮綽
    號『菜包』的男子有賭債上問題，剛好林政忠在我那邊，我
    就和黃錦科說我有朋友可以幫忙處理，於是就介紹林政忠給
    黃錦科認識。」、「（問：林政忠在苗栗縣頭份鎮開槍殺人
    後，你們是否有收到黃錦科所付給你們的佣金？）答：沒有
    ，於四月一日二十時丙○○打電話給公司問說佣金如何，我
    說黃錦科並未拿錢過來，所以錢還沒有辦法分出來。」、「
    （林政忠開槍殺人後）於八十八年三月三十一日二十時許在
    台北市加州夜總會Ａ８包廂內見面，內有我、黃錦科、甲○
    ○、丙○○、林政忠五人，林政忠有跟我們說他在苗栗縣頭
    份鎮開了三槍之後，甲○○、丙○○、林政忠三人說很累要
    回去睡覺，就離開了，只剩下我和黃錦科在包廂內看電視並
    看見電視有播送苗栗縣頭份鎮所發生之槍擊案才知道出事了
    ，在包廂黃錦科和我談如何解決他欠我們公司的酒錢等事情
    ，一直到四月一日凌晨才離去。」等語（見八十八年度偵字
    第一九三二號卷第一一三頁反面至第一一五頁）。
  (3)被告丙○○於八十八年四月二日警詢時供稱：「因我公司『
    加州夜總會』同事『吳主任』（綽號『大同）之人於案發前
    一晚（即八十八年三月三十一日凌晨一時許）介紹當時在本
    公司Ａ２３包廂消費之客人給我認識，包廂內有吳主任的表
    弟及該件槍擊案涉案人（開槍者）。吳主任跟我說其表弟與
    人有債務問題，希望我幫他處理。我便問他是何種債務問題
    ，他告訴我，我陪同他們一起前往便知道。我也就不方便再
    繼續問下去，反正他跟我說該債務處理完後會給我一筆佣金
    （但並未說清楚金額數目多寡），我便同他們三人在包廂內
    飲酒，席間吳主任約我於八十八年三月三十一日下午在公司
    內等他表弟開車載我，我索性在公司包廂內睡覺等他表弟來
    ，當天約下午十六時許，吳主任便通知我他表弟來了，隨後
    我就上了他表弟所駕駛類似深藍色自小客車並坐後座位置，
    當時開槍者坐在駕駛座旁位置，我問他們二人要去哪裡，他
    們告訴我要去新竹，我就在後座睡覺，當車行至苗栗縣頭份
    鎮時，開槍之人先行下車離去，車子繼續行駛約五分鐘路程
    就到達案發之現場『米堤咖啡館』前約一百公尺處停車，吳
    主任表弟便叫我下車，在該處等開槍之人，然後開車離去，
    我約莫在該處等候約十五分鐘左右，開槍之人便搭乘一部計
    程車前來，開槍之人下車，告訴我坐上計程車後座等他，他
    馬上就回來，隨後便在往『米堤咖啡館』前行進，約三至五
    分鐘後我便聽到三聲類似鞭炮聲，約過三至五分鐘開槍之人
    便上車叫該計程車司機往北二高方向行駛，約行駛五至十分
    鐘開槍者便向司機說要下車，我們二人下車後，開槍之人便
    向我說先回台北再講，然後各自攔下一部計程車離開。」、
    「因距離太遠，我無法看見，只聽見『砰！砰！砰！』聲音
    ，當時以為有人在放鞭炮，並不知道是開槍的聲音。」、「
    ．．後來我們各自搭計程車回公司，『阿忠』和我在Ａ８包
    廂內，阿忠才從衣服取出一把黑色九○手槍，拉一下槍機，
    一顆子彈掉出來，他撿起來將子彈裝回彈匣內，再將槍放回
    衣服內，二人繼續看電視，後來吳主任的表弟過來，他與『
    阿忠』談什麼事情我不清楚，最後我離開公司搭乘計程車回
    家，阿忠也跟在我後面，離開前吳主任的表弟告訴我找吳主
    任就可找到他。」、「．．吳主任表弟只有告訴我有關佣金
    金錢款項叫我找吳主任處理。」、「（問：你所得之佣金多
    少？）答：我不知道，因吳主任尚未拿佣金給我」「（綽號
    『水蛙』之甲○○）是我公司的同事，負責看公司辦公室。
    」、「（問：林政忠是持何種槍械殺人？）答：是制式黑色
    九○手槍，子彈幾發我就不清楚了。」等語（見八十八年度
    偵字第一九三二號卷第五頁至第七頁）。再被告丙○○於同
    年月三日檢察官偵查訊問時供稱：「是三月三十一日凌晨在
    加州夜總會包廂，當時黃錦科、林政忠、乙○○、我等人在
    場，還有一位我不認識，共五人在場。」、「當時黃錦科透
    過乙○○向我說有些債務叫我幫忙處理，乙○○叫我與林政
    忠一起去處理，會有一些佣金。」、「黃錦科載我及林政忠
    、水蛙等人去，林政忠坐前面，我與水蛙坐後面，黃錦科自
    己開車，『水蛙』是在台北市○○路加州夜總會上車，我也
    是在該處上車，我們下午四點多出發。」、「（問：槍何人
    帶去？）答：是『阿忠』帶去的。」、「是黃錦科叫我下車
    的，我下車時『阿忠』已下車叫計程車，『阿忠』是在頭份
    下車、路名我不知道，．．」、「『大同』說有佣金，但未
    說有多少。」、「（問：後來你有無看到該槍？）答：有的
    ，在夜總會有看到，我們回去已經是在晚上八點多，當時手
    槍內還有子彈。」、「（問：你們有無約好回夜總會？）答
    ：黃錦科近晚上九點回到公司，阿忠比我早一點回去，我晚
    一點回去，阿忠進去把他槍膛內之另一顆子彈退出去，他是
    把槍插在腰際。」等語（見八十八年度偵字第一九三二號卷
    第六三頁反面至第六五頁）。另被告丙○○於同年月六日警
    詢時供稱：「是我公司內的乙○○所策動我和林政忠、甲○
    ○三人跟著黃錦科前來頭份鎮解決債務問題。」、「是乙○
    ○要我和林政忠幫黃錦科解決債務問題並於事後有佣金可拿
    ，而甲○○是當天案發時之前才一起加入的。」、「八十八
    年三月三十一日凌晨黃錦科到我公司喝酒並找乙○○一起喝
    酒，乙○○介紹林政忠和我給黃錦科認識並商談由我和林政
    忠幫黃錦科解決債務問題，之後我就離開到中午十二時許林
    政忠直接跟我說下午要到苗栗收帳，叫我就在公司包廂內睡
    覺（Ａ１５包廂），一直到十六時許甲○○叫我起床說要出
    發收帳了，我就上車由黃錦科開車，林政忠坐在駕駛座，我
    和甲○○則坐在後座就一路南下到頭份鎮由林政忠先下車（
    位置不詳），再把我載到頭份鎮○○路與仁愛路口把我留下
    來，黃錦科叫我等林政忠過來接我，後就和甲○○離去，約
    十分鐘後林政忠就坐一部計程車過來載，並下車叫我上車坐
    在後座，林政忠並叫我在車上等他，就往米堤咖啡館方向走
    去，約有三分鐘我就聽見槍聲，共有三聲，沒有多久，約三
    分鐘後林政忠又回到車上坐在後座，與我同坐後座，叫計程
    車司機開車離開到頭份交流道附近，我就和林政忠一起下車
    ，我和林政忠自頭份交流道各自攔車回家，林政忠要走前，
    有向我說什麼事情回台北再說，並於當天二十時三十分許，
    我和林政忠再度碰面於本公司Ａ８包廂，林政忠拿出槍來退
    彈後並將彈匣上好，插在腰際，我就先行離開包廂上廁所，
    等我回來包廂時黃錦科已經在包廂內和林政忠談事情，隨後
    乙○○亦進入包廂內，我向黃錦科要佣金，結果黃錦科說他
    不會跑走，有何事找乙○○就找的到他，我就說我要上班要
    趕回去洗澡，出了包廂林政忠亦跟著離開包廂跟我一起離開
    公司各自攔車離開。」、「於第二天八十八年四月一日上午
    十時許我遇到乙○○並問他佣金的事情，乙○○跟我說黃錦
    科還沒有拿錢過來，沒多久我就離開公司了。」、「於八十
    八年三月三十一日凌晨兩點左右在我服務之加州夜總會內Ａ
    ２３包廂黃錦科、乙○○、林政忠和不知名男子一名商議前
    往苗栗處理黃錦科債務問題，乙○○並問我是否要前往處理
    ，我問乙○○是否有佣金可拿，乙○○表示有，所以我才會
    參與解決乙○○的債務問題，所以整件事情均是乙○○策動
    主導的。」等語（見八十八年度偵字第一九三二號卷第八三
    頁反面至第八六頁反面）。
  (4)被告甲○○於八十八年四月二日警詢時供稱：「八十八年三
    月三十一日．．，大約於當日下午十五至十六時在台北市○
    ○街我及丙○○、林政忠一同搭黃錦科之深藍色自小客車直
    接至頭份鎮。車開至頭份鎮○○路米堤咖啡館附近（當時我
    們自小客車停放於米堤咖啡館前面約一至二百公尺，背對米
    堤咖啡館），丙○○及林政忠一同下車，說要去收帳，並且
    告訴我說：『我（指甲○○）及黃錦科先回台北』然後我及
    黃錦科開車先回台北，大約往前行約二十分鐘路程，在新竹
    市○○○○道附近闖紅燈被警察攔下開罰單（開的是未帶行
    照、駕照），開完單我們一路開車回台北市，黃錦科載我至
    台北市○○街下車，我告訴他要回家，黃錦科便開車回去，
    實際上發生槍擊殺人案之經過我不知道。」、「是丙○○及
    林政忠約我一同前往（收帳）」、「（問：你是如何得知欲
    至頭份鎮米堤咖啡館收帳？）答：是黃錦科開車至頭份米堤
    咖啡館前，由黃手指我們才知道。」等語（見八十八年度偵
    字第一九三九號卷第三頁至第四頁反面）。再被告甲○○於
    同年月五日警詢時供稱：「我於八十八年三月三十一日十四
    時到舞廳內看看，看見黃錦科、林政忠、丙○○、乙○○等
    四人在舞廳辦公室內談事情，我走進去後又走出來，他們談
    完後走出辦公室，林政忠告訴我說要到頭份收帳，我要求林
    政忠給我跟去，林政忠答應後，由黃錦科開自有的黃色自小
    客車到頭份。」、「（問：你在加州舞廳工作多久？薪水？
    ）答：有半年的時間，每月新台幣三萬元。」、「（問：你
    到頭份後發生槍擊案中你的角色如何？）答：林政忠叫我保
    護黃錦科的安全。」等語（見八十八年度偵字第一九三二號
    卷第七六頁反面至第七八頁）。另被告甲○○於八十八年五
    月十日檢察官偵查訊問時供稱：彼等所乘駛之小客車在米堤
    咖啡館附近繞了一圈才在附近十字路口讓林政忠等人下車等
    語（見八十八年度偵字第一九三二號卷第一五二頁）。
  (二)其他供述證據
  (1)現場目擊證人徐銘文於八十八年四月二日警詢時證稱：「當
    時我在頭份鎮○○路劉醫院前聽見三聲槍聲我就立即往槍聲
    處頭份鎮○○路米堤咖啡館看過去，看見一名穿著深色外套
    ，胸前有白色條紋及深色長褲之男子手持手槍放入腰際後從
    容往北方向走向中華路約二十餘公尺後搭上一部Ｖ８－０２
    ３號黃色計程車後座後駛離開現場往北行駛。」、「經我當
    場指認該錄影帶畫面上之人林政忠就是頭份鎮○○路米堤咖
    啡廳槍殺死者後搭上Ｖ８－０２３計程車逃逸之歹徒無誤，
    我可確認。」、「（問：你於槍殺現場看見開槍歹徒搭上Ｖ
    ８－０２３計程車時是否看見計程車上有其他人？）答：我
    看見計程車上有司機（駕駛者）及司機正後座還有一個人，
    因該二人在車內我並看不清楚其長像特徵。」等語（見八十
    八年度偵字第一九三二號卷第一九頁反面至第二０頁）。
  (2)證人即駕駛計程車於案發現場搭載被告丙○○、林政忠之李
    安朋於八十八年四月二日檢察官偵查訊問時證稱：「前面二
    台計程車出車後，我開過來，然後我錄影帶上指認之林政忠
    就過來上車坐在右前座，叫我載去中華路、仁愛路口，後來
    林政忠用手叫丙○○過來上車坐後座中間，我就開車，叫我
    載到米堤咖啡館，林政忠轉頭向丙○○說『你等我一下』，
    他下車約三分鐘後就再上車，我有聽到三聲槍響，但不敢確
    定，後來林政忠上車就坐在右方後座，載到全國電子店前他
    問我離北二高多遠，我說約十公里，然後他行動電話響起，
    他聽完叫我在十字路口停車，林政忠並向我說不要向他人說
    有載到他們二人，丙○○拿一百元給我，他們就下車。」等
    語（見八十八年度偵字第一九三二號卷第五八頁）。
  (三)其他證據
  (1)偵查卷附苗栗縣警察局舉發違反道路交通安全事件通知單，
    載明被告黃錦科於八十八年三月三十一日十八時四十分於苗
    栗縣中華路因違規未帶行照、無照駕駛遭警開罰單等情（見
    八十八年度偵字第二０一六號卷第三四頁）。
  (2)扣案手槍一支（槍枝管制編號0000000000）經送
    內政部警政署刑事警察局鑑驗結果，認係德國HECKLER　&
    KOCH GMBH製USP COMPACT型口徑9MM半自動手槍，槍號為27
    ─0011 58，槍管內具陸條右旋來復線，機械性能良好，認
    具殺傷力。另子彈五顆，一顆係「G.F.L 9MM LUGER」，四
    顆係「ACP 9MM 96」，均係制式口徑九MM半自動手槍子彈，
    認均具殺傷力。又該槍枝試射子彈三顆彈頭、殼經與苗栗縣
    警察局八十八年四月一日苗警驗字第十六號刑事案件證物採
    驗紀錄表送鑑謝文振被槍擊案彈頭一顆、彈殼三顆比對結果
    ，其彈頭一顆之來復線紋痕及彈殼三顆之彈底紋痕特徵均與
    試射彈頭、殼相吻合，認均係由該槍枝所擊發等情，有該局
    八十八年四月二十三日刑鑑字第三七八五三號鑑驗通知書附
    於偵查卷足憑（見八十八年度偵字第一九三二號卷第一三０
    頁），此外另有上揭計程車右後車門外側把手上沿所採得之
    被告丙○○指紋鑑定書可資佐證（見八十八年度偵字第一九
    三二號卷第二七頁）。
  (3)本件被害人謝文振及張曉倩確因共犯林政忠之射擊而中彈，
    被害人謝文振因左後大腿槍傷、左股動脈、靜脈破裂、低血
    容性休克，於八十八年三月三十一日晚上不治死亡，被害人
    張曉倩則因左側背部槍傷、左肺心臟槍傷出血、左側氣血胸
    ，於八十八年三月三十一日晚上不治死亡等情，業據台灣苗
    栗地方法院檢察署檢察官督同法醫師相驗屬實並制作勘驗筆
    錄、驗斷書、解剖筆錄及相驗屍體證明書在卷可按（見八十
    八年度相字第一八三號卷內資料）。
  (四)綜合前開證據可知：
  (1)依共同被告黃錦科、被告乙○○、丙○○、甲○○等四人前
    揭供述內容，足知被告乙○○、丙○○、甲○○與共犯林政
    忠均任職於加州夜總會，且於案發前，即約定由共同被告黃
    錦科、被告丙○○、甲○○及共犯林政忠至案發地點，為黃
    錦科處理賭債糾紛；黃錦科並承諾事成之後給予六十萬元左
    右之高額佣金以為酬謝。
  (2)共同被告黃錦科、被告丙○○、甲○○及共犯林政忠確於案
    發當日，由共同被告黃錦科駕車共同前往案發之米堤咖啡館
    ，準備與蔡茂松談判賭債清償之事，因發現咖啡館附近有許
    多不明年輕人，乃未依原計劃下車與蔡茂松見面談判，而由
    共同被告黃錦科交付共犯林政忠二十萬元處理一百萬元之賭
    債糾紛，共犯林政忠與被告丙○○依序先行下車，另共同被
    告黃錦科、被告甲○○二人則直接返回台北加州夜總會，與
    被告乙○○等候共犯林政忠等人「處理賭債結果」。嗣共犯
    林政忠持前開槍彈，在上開咖啡館開槍射擊，案發後共同被
    告黃錦科、被告丙○○、乙○○、甲○○等人與開槍之共犯
    林政忠於加州夜總會見面。
  (3)參酌：被告乙○○因共同被告黃錦科賭博積欠賭債一事，
    介紹任職於加州夜總會之共犯林政忠代為出面解決，並策動
    被告丙○○、甲○○一同前往；共犯林政忠及被告丙○○
    、甲○○均係於加州夜總會上班，從事「圍事」工作，而所
    謂「圍事」，依一般公知事實即從事紛爭之處理，武力為處
    理方式之一，且依證人即本案承辦偵查員鐘延全於原審審理
    時證稱：「圍事」係幫酒店處理一些不必要的紛爭，或是有
    人來酒店滋事時要出面處理，而所謂出面處理，即有人來酒
    店鬧事或是要求拿保護費之類的事情，圍事就會出來處理掉
    ，有時是需要動用武力；蔡茂松等人係頭份地區之詐賭集團
    份子並會以暴力討債等語（見原審卷第二宗第三０四頁、第
    三０七頁）；被告丙○○於八十八年四月二日警詢時坦認
    ：林政忠是持制式黑色九０手槍殺人乙節，其於同年月三日
    檢察官偵查時亦自承：槍是林政忠帶去的等語，可認被告丙
    ○○等人自台北出發時即已知悉共犯林政忠攜帶槍枝前往甚
    為明顯；依共同被告黃錦科前開所述，本案係其遭蔡茂松
    等人詐賭，除於現場賭輸現金三十萬元外，另積欠賭債一百
    萬元，並遭蔡茂松等人要脅還款等情，是共同被告黃錦科在
    恐懼及心有不甘之情形下，透過被告乙○○介紹，自加州夜
    總會出發，並攜帶二十萬元現金欲處理一百萬元賭債糾紛，
    顯然得知無法以和平方式解決，其就林政忠攜帶槍彈處理債
    務自有所認識，較符常情。共同被告黃錦科曾向被告乙○
    ○等人表示賭債能以四十萬元處理的話，願拿六十萬元分給
    大家，誘之以高額代價，顯非不帶任何器械所能處理。本
    件案發後，共同被告黃錦科、被告丙○○、甲○○及共犯林
    政忠分別返回加州夜總會與被告乙○○見面，共犯林政忠告
    知被告乙○○在現場開了三槍，被告乙○○仍繼續張羅共同
    被告黃錦科給付佣金之事，足見被告乙○○對共犯林政忠攜
    帶槍彈前往處理賭債乙節應事先知情；共犯林政忠於返回
    加州夜總會與被告乙○○等人見面後，毫不避諱的自腰際拿
    出行凶槍彈並退彈，另告知在米堤咖啡館開槍之事，堪認被
    告乙○○、丙○○、甲○○、共同被告黃錦科等人於事前均
    知悉共犯林政忠攜帶槍彈前往處理債務甚為明確；被告丙
    ○○於案發後，在加州夜總會向共同被告黃錦科要求佣金，
    共同被告黃錦科表示他不會跑掉，有事找被告乙○○就可以
    找到他，第二天，被告丙○○向乙○○詢問佣金之事，乙○
    ○表示黃錦科尚未拿來。由被告丙○○等人於案發後仍向共
    同被告黃錦科要求處理債務之佣金，共同被告黃錦科承諾會
    依約給付，並由被告乙○○負責居間聯絡等情觀之，益見被
    告乙○○、丙○○、甲○○、共同被告黃錦科等人明知共犯
    林政忠持有槍彈行為，且與林政忠有共同犯意聯絡無疑。綜
    上所述，被告乙○○、丙○○、甲○○、共同被告黃錦科與
    共犯林政忠共同非法持有系爭槍彈之犯意聯絡應堪認定。
  (4)原審卷附台灣省政府警政廳刑事警察大隊八十八年六月二十
    三日省刑大鑑字第二六六二號鑑驗通知書（見原審卷第一宗
    第一八頁）之鑑定結果固為：
    黃錦科對下列問題１至３，並無不實反應：
      1.你有僱用殺手開槍嗎？（答：沒有）
      2.你有僱用林政忠開槍嗎？（答：沒有）
      3.你是拿二十萬元予林政忠轉交對方了斷債務？（答：是
        的）
    乙○○對下列問題１至３並無不實反應：
      1.此行（赴米堤咖啡館）目的是殺人？（答：不是）
      2.黃錦科那天有帶二十萬元前往頭份嗎？（答：有）
      3.本案債務你是不是可分到傭金？（答：不是）
    丙○○、甲○○對於當時你是被僱用作殺手？（答：不是
      ）並無不實反應等情。
    綜合上開測謊結果，被告等人否認僱用或被雇用攜帶槍彈前
    往米堤咖啡館開槍殺人部分，均未呈不實反應。然查，依上
    開本院認定結果，被告等人原係計劃與共犯林政忠至米堤咖
    啡館與蔡茂松會商賭債處理之事，殺人之事，本在被告等人
    犯意之外，因此上開鑑定結果，並不足作為有利於被告等人
    違反槍砲彈藥刀械管制條例犯行之認定甚明。
  (5)至共同被告黃錦科辯稱：自加州夜總會出發時，有另外一車
    人跟著出發，槍彈可能來自該車云云，然查：I目擊槍擊之
    證人徐銘文於警詢及偵訊時證稱，係一人開槍並從容坐上計
    程車，而車上除司機外另有一男子等語明確；II證人即搭載
    林政忠及被告丙○○之計程車司機李安朋於警詢及偵訊時亦
    證稱：本件只有被告林政忠下車及被告丙○○在車上等候等
    語明確；III被告乙○○、丙○○及甲○○亦均供述僅有一台
    車共四人南下等語明確。是共同被告黃錦科辯稱尚有另外一
    台車云云，尚乏其他佐證，自不足採信。另證人即計程車司
    機李安朋雖於警偵訊歷次均證稱：共犯林政忠上車後係坐在
    右前座，未見林政忠攜帶槍枝，在林政忠下車不久，聽到類
    似鞭炮聲之槍聲後，前後約三分鐘林政忠再度上車，仍未見
    到林政忠身上攜帶有槍枝等語，然查：I林政忠確實持有槍
    彈，且射殺上開二被害人等情已如前述，是其在計程車上持
    有槍彈應無疑義；II被告丙○○、共犯林政忠因偶然機會，
    搭乘李安朋所駕駛之計程車，李安朋既屬案外之人，被告丙
    ○○、共犯林政忠為避免恐慌及不必要之困擾，彼二人就持
    有槍彈乙節不欲李安朋知情，李安朋不知林政忠持有槍彈乃
    在事理之中；III被告丙○○、林政忠係與被告黃錦科、甲○
    ○共同搭乘被告黃錦科所駕駛之小客車前往苗栗案發地點繞
    了一圈後，才由被告丙○○、共犯林政忠搭乘李安朋所駕駛
    之計程車，是顯難以李安朋未看見林政忠持有槍彈，即遽此
    推論在場之其他被告不知林政忠持有槍彈之事，是證人李安
    朋此部分之證述，亦不足為有利於被告之認定。
三、被告行為後，刑法於九十四年二月二日修正公布、刑法施行
    法於九十五年六月十四日修正公布、罰金罰鍰提高標準條例
    於九十五年五月十七日修正公布，並均於九十五年七月一日
    施行，關於本案應適用之新舊法，茲比較如下：
  (一)修正後刑法第二條第一項規定，已將新舊法律適用之「從新
    從輕」原則，改採「從舊從輕」原則，而此規定僅係規範行
    為後法律變更所生新舊法律比較適用之準據法，並非實體刑
    罰法律，自不生行為後法律變更之比較適用之問題，於九十
    五年七月一日刑法施行後，應逕行適用新法第二條第一項之
    規定，為「從舊從輕」之比較（最高法院九十五年五月二十
    三日第八次刑事庭會議決議第一點第一項參照）。又修正後
    刑法第十一條係增訂刑法於其他法律有「保安處分」之規定
    者，亦適用之，亦無關犯罪行為可罰性之變更，亦應逕行適
    用新法第十一條之規定。
  (二)法定刑中罰金刑部分：刑法第三十三條第五款業經修正公布
    ，修正後刑法第三十三條第五款規定「罰金：新臺幣一千元
    以上，以百元計算之」，與修正前刑法第三十三條第五款規
    定「罰金：（銀元）一元以上」不同。比較修正前後之罰金
    刑輕重，該罰金刑之最低刑度於修法後已有加重，故以九十
    五年七月一日修正公布施行前之刑法規定較有利於被告，依
    刑法第二條第一項前段規定，本案關於被告等人違反槍砲彈
    藥刀械管制條例第七條第四項未經許可，持有制式手槍罪之
    併科罰金部分（詳如後述），自應適用行為時之法律（修正
    前刑法第三十三條第五款）決定其罰金部分之最低刑。
  (三)最高法院九十五年五月二十三日九十五年度第八次刑事庭決
    議認為易服勞役、易科罰金、數罪併罰之定執行刑於法律修
    正時，均應為新舊法有利不利之比較，又依現在仍有效之最
    高法院二十四年上字第四六三四號判例及九十五年度第八次
    刑事庭會議決議，就應綜合比較及一體適用之範圍，仍均未
    將易刑處分（即易服勞役、易科罰金）及數罪併罰之定執行
    刑納入綜合比較及一體適用之範圍，故本院認易刑處分（即
    易服勞役、易科罰金）及數罪併罰之定執行刑，雖應比較新
    舊法，但並無應與本刑論罪科刑之規定一體適用之必要，應
    另行單獨予以比較適用，此觀諸倘被告犯二罪，其中一罪經
    比較後應適用新法，另一罪經比較後應適用舊法時，根本不
    可能依一體適用原則直接適用新法或舊法定應執行刑自明。
    刑法關於易服勞役之規定，被告於行為時，修正前刑法第四
    十二條第二項前段規定：「易服勞役以（銀元）一元以上三
    元以下折算一日。」而被告行為時易服勞役之折算標準，業
    據修正前罰金罰鍰提高標準條例第二條前段規定（現已刪除
    ），就其原定數額提高為一百倍折算一日，則本件被告行為
    時之易服勞役折算標準，應以銀元三百元折算一日，即新台
    幣九百元折算一日。惟九十五年七月一日修正施行之刑法第
    四十二條第三項前段規定：「易服勞役以新台幣一千元、二
    千元或三千元折算一日。」比較修正前後之易服勞役折算標
    準，以修正後之易服勞役折算標準較有利於被告，應依刑法
    第二條第一項後段規定，適用修正後刑法第四十二條第三項
    前段之規定，定其折算標準（參照最高法院九十五年度台上
    字第五一二五號判決）。
  (四)按刑法第二條第一項之規定，係規範行為後「法律變更」所
    生新舊法比較適用之準據法，故被告行為後刑法條文之修正
    ，對於被告並無有利或不利之情形者（例如新舊法處罰輕重
    相同，犯罪構成要件亦無寬嚴之別等），即無適用修正後刑
    法第二條第一項之規定比較新舊法適用之問題。被告行為後
    ，刑法於九十四年二月二日修正公布，於九十五年七月一日
    施行，刑法第二十八條關於共同正犯之規定，修正前係規定
    ：「二人以上共同實施犯罪之行為者，皆為正犯。」修正後
    則規定：「二人以上共同實行犯罪之行為者，皆為正犯。」
    修正理由係在排除「預備共同正犯」及「陰謀共同正犯」之
    適用，修正刑法第二十八條雖將舊法之「實施」修正為「實
    行」，其中「實施」一語，涵蓋陰謀、預備、著手及實行之
    概念在內，其範圍較廣；而「實行」則著重於直接從事構成
    犯罪事實之行為，其範圍較狹；二者之意義及範圍固有不同
    ，但對於被告四人共同持有制式手槍、子彈之犯行，既屬實
    行犯罪行為之正犯，刑法第二十八條之修正內容，對於被告
    四人並無「有利或不利」之影響。依上說明，應無適用修正
    後刑法第二條第一項之規定比較新舊法適用之問題（參見最
    高法院九十五年度台上字第五五八九號判決意旨）。是本件
    關於被告四人成立共犯部分，毋庸依刑法第二條第一項規定
    為新舊法之比較，而應依一般法律適用原則，適用裁判時刑
    法第二十八條規定，論以共犯（最高法院九十五年十一月七
    日第二十一次刑事庭會議決議意旨參照）。
  (五)本件被告犯罪時，刑法第五十五條規定：「一行為而觸犯數
    罪名者，從一重處斷」，被告行為後，九十五年七月一日修
    正施行之刑法第五十五條規定：「一行為而觸犯數罪名者，
    從一重處斷。但不得科以較輕罪名所定最輕本刑以下之刑。
    」修正後關於但書之規定，僅係想像競合犯科刑之限制，為
    法理之明文化，非屬法律變更，對於想像競合犯之認定及科
    刑，並不生任何影響，自不生新舊法比較之問題，應依一般
    法律適用原則，適用裁判時刑法第五十五條之規定（參見最
    高法院九十五年十一月七日九十五年度第二十一次刑事庭會
    議）。
  (六)又刑法第二條第一項之規定，係規範行為後「法律變更」所
    生新舊法比較適用之準據法，故被告行為後刑法條文之修正
    ，對於被告並無有利或不利之情形者（例如新舊法處罰輕重
    相同，犯罪構成要件亦無寬嚴之別等），即無適用修正後刑
    法第二條第一項之規定比較新舊法適用之問題。修正刑法第
    四十七條雖將舊刑法修正限制為受徒刑之執行完畢，或一部
    之執行而赦免後，五年以內「故意」再犯有期徒刑以上之罪
    者，始成立累犯。但上述新舊法之規定，對於本件被告丙○
    ○「故意」犯持有制式手槍、子彈罪，不論依九十五年七月
    一日修正施行前之刑法第四十七條或修正施行後之刑法第四
    十七條第一項之規定，均構成累犯，對被告丙○○而言，並
    無有利或不利之情形。依上說明，應無適用修正後刑法第二
    條第一項之規定比較新舊法適用之問題（參見最高法院九十
    五年度台上字第五五八九號判決意旨）。是本件關於被告丙
    ○○成立累犯部分，毋庸依刑法第二條第一項規定為新舊法
    之比較，而應依一般法律適用原則，適用裁判時刑法第四十
    七條第一項之規定，論以累犯（參照最高法院九十五年十一
    月七日第二十一次刑事庭會議決議意旨及九十五年度台上字
    第七二四一號判決）。
四、按被告行為後，槍砲彈藥刀械管制條例於八十九年七月五日
    修正公布部分條文，並自公布日起第三日即自八十九年七月
    七日起施行；又於九十年十一月十四日修正公布部分條文，
    並自公布日起第三日即自九十年十一月十六日起施行；復於
    九十三年六月二日修正公布部分條文，並自公布日起第三日
    即自九十三年六月四日起施行；又於九十四年一月二十六日
    修正公布部分條文，並自公布日起第三日即自九十四年一月
    二十八日起施行，其中槍砲彈藥刀械管制條例第七條第四項
    、第十二條第四項規定之條次及法定本刑均未修正，自不生
    比較新舊法之問題，先此敘明。核被告乙○○、丙○○、甲
    ○○等人所為，係犯槍砲彈藥刀械管制條例第七條第四項之
    持有制式手槍及同條例第十二條第四項之持有子彈罪。被告
    三人同時持有制式手槍及子彈，係以一行為觸犯未經許可持
    有手槍罪及未經許可持有子彈罪，為想像競合犯，應依裁判
    時刑法第五十五條之規定，從一重之未經許可，持有制式手
    槍罪處斷。被告乙○○、丙○○、甲○○與共犯林政忠、共
    同被告黃錦科間，有犯意聯絡及行為分擔，均為共同正犯。
    又被告丙○○於八十二年間因犯強盜罪、竊盜罪，分別經法
    院判處有期徒刑五年二月、七月，應執行有期徒刑五年六月
    確定（下稱第一案），又於八十二年間因違反麻醉藥品管理
    條例及藥事法案件，經法院分別判處有期徒刑三月、五月，
    應執行有期徒刑六月確定（下稱第二案），前揭第一案、第
    二案接續執行，於八十四年八月二日假釋出監，於八十八年
    二月三日假釋期滿未經撤銷以已執行論等情，有台灣高等法
    院被告前案紀錄表在卷可稽，被告丙○○於受有期徒刑執行
    完畢後，五年以內再故意犯本件有期徒刑以上之罪，不論依
    九十五年七月一日修正施行前之刑法第四十七條或修正施行
    後之刑法第四十七條第一項之規定，均構成累犯，對被告丙
    ○○而言，並無有利或不利之情形，自不生新舊法比較之問
    題，應適用裁判時刑法第四十七條第一項之規定，論以累犯
    ，並加重其刑。
五、原審認被告等人犯行罪證明確，而予以論罪科刑，固非無見
    ，惟查：被告乙○○、丙○○、甲○○與共犯林政忠、共
    同被告黃錦科間，雖有共同持有槍彈之犯意聯絡，惟依卷存
    證據，無從證明被告三人事先有殺人之謀議，其等又未參與
    殺人犯罪構成要件之行為，自難論以殺人罪之共同正犯，原
    判決誤認被告等三人就被害人謝文振、張曉倩死亡部分應負
    殺人之共同正犯罪責，尚有未洽（詳見後述不另為無罪諭知
    部分）。又被告三人行為時刑法第四十二條罰金易服勞役
    之折算標準業據修正，比較刑法修正前後之罰金易服勞役折
    算標準，以修正後之規定較有利於被告，且本院認罰金易服
    勞役之規定，雖應比較新舊法，但並無應與本刑論罪科刑之
    規定一體適用之必要，應另行單獨予以比較適用，已如前述
    ，是有關罰金易服勞役部分，自應適用修正後之刑法第四十
    二條第三項前段之規定。
六、檢察官上訴，認應就被告等人所犯殺人等罪加重刑度，另被
    告等人上訴意旨否認此部分犯罪，均無理由，惟原判決既有
    前揭可議之處，即屬無可維持，應予撤銷改判。查共同被告
    黃錦科因賭博與他人產生糾紛，而以高額佣金，透過被告乙
    ○○之引介，由共犯林政忠及被告丙○○、甲○○等人出面
    處理，雖無積極證據證明被告三人參與殺人部分之犯行，但
    被告三人既知悉林政忠持有槍彈，仍與之基於共同犯罪之意
    思聯絡，參與賭債之處理，依一般經驗法則，共犯林政忠持
    有槍彈處理此項糾紛過程，本即含有高度之危險性，事實上
    ，其終並導致二名被害人死亡，被告三人犯罪情節非輕，爰
    審酌上情，並審酌被告三人與共同被告黃錦科、共犯林政忠
    共同持有具有殺傷力之制式手槍及具有殺傷力之子彈，對社
    會治安及人民生命財產具有危害威脅，被告三人犯罪情節之
    輕重程度、犯罪後均否認上情等一切情狀，分別量處如主文
    第二至四項所示之刑，並均予併科罰金新台幣十萬元，復依
    修正後刑法第四十二條第三項前段規定，審酌社會經濟發展
    ，就所處罰金刑部分諭知如易服勞役，以新台幣一千元折算
    一日，以資懲儆。扣案之德製口徑九MM半自動手槍乙支（槍
    枝管制編號0000000000含彈匣一個）、制式口徑
    九MM半自動手槍子彈二顆（原扣案五顆，其中三顆業經試射
    ，剩餘二顆），為違禁物，應依刑法第三十八條第一項第一
    款諭知沒收。至扣案子彈中業經鑑定機關試射之制式子彈三
    顆，於試射後僅餘彈殼，亦有前開槍彈鑑定書及鑑定後發還
    之彈殼可證，是其餘之制式子彈三顆，已於試射後，失其完
    整之子彈結構，無從認仍具有殺傷力，已非違禁物，自不予
    宣告沒收。
七、又本件被告三人行為時，原槍砲彈藥刀械管制條例第十九條
    第一項雖規定：「犯第七條、第八條、第十條、第十一條、
    第十二條第一項至第三項、第十三條第一項至第三項之罪，
    經判處有期徒刑者，應於刑之執行完畢或赦免後，令入勞動
    場所，強制工作，其期間為三年。」然該條文已於九十年十
    一月十四日修正刪除，本案自不得併為強制工作之宣告，附
    此敘明。
八、不另為無罪諭知部分：
  (一)公訴意旨另以：被告乙○○、丙○○及甲○○等三人與共犯
    林政忠、共同被告黃錦科共同基於以槍械射擊，即使致對方
    或不特定人死亡亦不違其本意之不確定故意之犯意聯絡，由
    林政忠開槍致被害人謝文振、張曉倩死亡，因認被告等三人
    另涉犯刑法二百七十一條第一項之殺人罪嫌。
  (二)按共同正犯之所以應對其他共同正犯所實施之行為負其全部
    責任者，以就其行為有犯意之聯絡為限，若他犯所實施之行
    為，超越原計畫之範圍，而為其所難預見者，則僅應就其所
    知之程度，令負責任，未可概以共同正犯論（參照最高法院
    五十年台上字第一０六０號判例意旨）。
  (三)訊據被告三人均堅決否認有與林政忠共同殺害謝文振、張曉
    倩之犯意聯絡等語。查案發當時僅共犯林政忠獨自一人站在
    「米堤咖啡館」大門外觀望，並持槍朝門內射擊之事實，業
    據目擊證人徐銘文於警詢時證述明確（見八十八年度相字第
    一八三號卷第一四、一五頁，八十八年度偵字第一九三二號
    卷第十九頁背面），並經證人即搭載共犯林政忠、被告丙○
    ○前往案發地點附近之計程車司機李安朋於警詢及偵查中證
    述甚詳，證人李安朋證稱：‧‧‧後來林政忠叫丙○○上車
    ，並叫伊開到米堤咖啡店，林政忠轉頭向丙○○說「你等我
    一下」，他下車約三分鐘後，就再上車，伊有聽到三聲槍聲
    ，‧‧‧等語（見八十八年度偵字第一九三二號卷第五八頁
    ），核與共同被告黃錦科、被告甲○○於警詢、偵查、審理
    中所供案發前係被告丙○○、共犯林政忠留在「米堤咖啡館
    」附近，被告丙○○於警詢、偵查、審理中所供係共犯林政
    忠一人下車前往「米堤咖啡館」，伊聽到三聲槍響，約數分
    鐘後林政忠回車上等案發情節相符合。又扣案之槍、彈為制
    式手槍及子彈，已如前述，而共犯林政忠持上開槍、彈朝「
    米堤咖啡館」大門離地一二五公分、一二七點五公分、一一
    六公分處向內射擊，致被害人謝文振、張曉倩二人中彈死亡
    等情，亦有現場彈孔位置圖、現場槍擊照片（以上見八十八
    年度偵字第一九三二號卷第二四二至二五一頁）、臺灣苗栗
    地方法院檢察署檢察官督同法醫師相驗後製作之相驗屍體證
    明書及驗斷書在卷可按。綜合上情以觀，足認被害人謝文振
    、張曉倩二人確係遭共犯林政忠獨自一人持槍朝「米堤咖啡
    館」內射擊所造成。
  (四)依被告等人上開於案發之後之供詞觀之，其等對案發前後之
    情形，案發當日之經過，及發生本案之原因等情節，彼此所
    供均大致相同，並無矛盾之處；參酌證人李基隆、徐銘文、
    李安朋之證詞，共同被告黃錦科與被告乙○○、丙○○所供
    案發前一日彼此僅係在商討如何解決黃錦科之賭債，並決定
    由共犯林政忠帶同黃錦科、丙○○前往處理，而被告甲○○
    則係在當天下午臨行前才受邀一同前往，並無積極證據證明
    於該段期間確有謀議由共犯林政忠持槍殺人等情。況依常情
    而論，被告等三人如於出發前即在台北共同謀議殺人，共同
    被告黃錦科當可於出發前即交付二十萬元作為酬謝之前金，
    或於殺人事成之後再為給付，焉有可能攜帶現金二十萬元前
    往現場，並於臨時決定折返前，交付該二十萬元予林政忠處
    理？益徵此行之目的，原係欲以該二十萬元供解決與蔡茂松
    間賭債之用，並交由共犯林政忠前往與蔡茂松談判，而非作
    為對共犯林政忠殺人後之前金或後謝，且如於南下前已謀議
    共同殺人，竟於共同被告黃錦科、被告丙○○、甲○○及共
    犯林政忠一車四人至現場時，臨時決定共同被告黃錦科、被
    告甲○○二人先行折返，其中被告丙○○則在附近等待，而
    僅由共犯林政忠一人出面殺人，此種分工合作之方式，實與
    常情有違。
  (五)共同被告黃錦科指出「米堤咖啡館」所在位置後即離去，共
    犯林政忠則換乘計程車前往，並持槍在「米堤咖啡館」外，
    隔著門窗朝店內擊發三槍，致店內顧客張曉倩、蔡茂松之友
    人謝文振二人死亡等情，已如前述，並據證人戊○○、姚麗
    華、姚武成、徐銘文、李國賢、劉瓊如於警詢時證述甚詳（
    見八十八年度相字第一八三號相驗卷第二頁至第十頁、第十
    二、十六頁）、證人戊○○於原審證述屬實（見原審卷第二
    宗第三二０至三二四頁），且有相驗屍體證明書、驗斷書、
    相驗報告書等附卷可稽，而其時蔡茂松甫離店外出購買檳榔
    ，亦據證人蔡茂松於警詢時證述明確（見八十八年度偵字一
    九三二號偵查卷第四九頁）。查「米堤咖啡館」之窗戶為固
    定式之透明玻璃，但另裝以窗簾，大門則是活動式，並裝上
    暗色玻璃，二者均不易看清店內景像，案發時為營業時間，
    大門可隨時開啟，但共犯林政忠卻未打開大門，逕自在大門
    外對著大門射擊，二槍擊透大門玻璃，一槍則射在大門木框
    上，此有現場照片七張附卷為憑（見八十八年度偵字一九三
    二號偵查卷第二四四至二四七頁）；參酌共犯林政忠所乘計
    程車停放之處所，距離現場約二十公尺，其來回並持槍射擊
    三槍，時間僅約三分鐘左右，已據被告丙○○、證人李安朋
    分別供證明確，顯見共犯林政忠係在匆促之間未能看清店內
    蔡茂松是否在場之情況下，由門外朝著店內大門射擊，其中
    一發竟對著木製門框射擊，其行徑與一般共謀殺人之情形大
    有不同。蓋其若有共謀殺人之故意，在此近距離之下射擊，
    大可開啟活動門，直接對店內鎖定之目標射擊，當可輕易達
    到目的，又何以捨此而不為？竟對暗色之玻璃門及木門框射
    擊，其固可能有殺人之不確定故意，然亦可能僅有傷害之犯
    意，或僅有恐嚇警告之意思，以迫使蔡茂松不敢再索討本件
    賭債。足認被告丙○○、甲○○於案發當天並非受僱作為殺
    手前往頭份鎮，而被告乙○○委請林政忠處理賭債，並未指
    示以持槍殺人之方式行之；共同被告黃錦科雖有交付二十萬
    元予林政忠係作為解決與蔡茂松間債務之用，但並非僱用林
    政忠殺人；共犯林政忠持槍殺人，應係其個人臨時起意所為
    ，自非不在場之共同被告黃錦科、被告甲○○、乙○○所能
    預見，亦非在車上等候之被告丙○○所能預見。共犯林政忠
    臨時起意射殺被害人張曉倩、謝文振之行為，既已逾越渠等
    原計畫之範圍，即非在渠等犯意之範圍內，被告三人自不應
    就此部分負共同正犯或幫助犯之責任，前開被告三人與共同
    被告黃錦科之測謊鑑定結果，亦足為佐證。
  (六)按為訴訟上證明之資料，須通常一般之人均不致於有所懷疑
    ，而得確信其為真實之程度者，始得據為有罪之認定。倘其
    證明尚未達於此一程度，而有合理性懷疑存在時，即不得遽
    認被告犯罪。又，刑事訴訟之被告依法並無自證無罪之義務
    ，若控罪所憑之積極證據，在生活經驗上尚不足以排除其他
    有利被告之合理推斷，致不足以證明犯罪事實時，仍不能因
    被告否認犯罪之辯解不成立，資為無視積極證據不足之理由
    ，此觀最高法院七十六年度台上字第四九八六號、三十年上
    字第四八二號、三十年上字第一八三一號等判例所持一貫見
    解，不難明瞭。綜上所述，本件公訴人所憑之證據，就殺人
    部分，無論直接或間接證據，均尚未達於一般之人均可得確
    信，而無合理之懷疑存在之程度，此外，復查無其他證據足
    資證明被告三人就射殺被害人張曉倩、謝文振部分，與共犯
    林政忠有何犯意聯絡與行為分擔，或有何幫助犯行，此部分
    不能證明被告三人犯罪，本應為無罪之諭知，惟公訴人認此
    部分與前揭持有制式手槍、子彈論罪科刑部分，具有刑法修
    正前牽連犯之裁判上一罪關係，爰就此部分不另為無罪之諭
    知。
九、被告丙○○、甲○○二人經本院合法傳喚，於審理期日無正
    當理由不到庭，爰不待其等陳述逕行判決。
據上論斷，應依刑事訴訟法第三百六十九條第一項前段、第三百
六十四條、第三百七十一條、第二百九十九條第一項前段，槍砲
彈藥刀械管制條例第七條第四項、第十二條第四項，刑法第二條
第一項、第十一條前段、第二十八條、第五十五條、第四十二條
第三項前段、第四十七條第一項、第三十八條第一項第一款，判
決如主文。
本案經檢察官丁○○到庭執行職務。
中　　華　　民　　國　　96　　年　　9 　　月　　19　　日
        　　刑事第八庭    審判長法　官  羅  得  村
　　　　　　　　　　　　　　    法　官  劉  榮  服
　　　　　　　　　　　　　　　  法　官  張  靜  琪
上列正本證明與原本無異。
如不服本判決應於收受送達後十日內向本院提出上訴狀，其未敘
述上訴之理由者並得於提起上訴後十日內向本院補提理由書（均
須按他造當事人之人數附繕本）。
                                書記官  陳  俞  豪
中　　華　　民　　國　　96　　年　　9 　　月　　19　　日
附錄論罪科刑法條：
槍砲彈藥刀械管制條例第7條第4項
未經許可，持有、寄藏或意圖販賣而陳列第1項所列槍砲、彈藥
者，處5年以上有期徒刑，併科新台幣1千萬元以下罰金。
槍砲彈藥刀械管制條例第12條第4項
未經許可，持有、寄藏或意圖販賣而陳列子彈者，處5年以下有
期徒刑，併科新台幣300萬元以下罰金。
